【裁判字號】    99,台上,2238
【裁判日期】    991202
【裁判案由】    給付利息
【裁判全文】
最高法院民事判決            九十九年度台上字第二二三八號
上  訴  人  新桃電力股份有限公司
法定代理人  西尾正
訴訟代理人  梁穗昌律師
被上訴人    台灣電力股份有限公司
                    設台北市○○○路○段242號
法定代理人  陳貴明  住同上
訴訟代理人  符玉章律師
            柯惇云律師
上列當事人間請求給付利息事件，上訴人對於中華民國九十九年
六月十五日台灣高等法院第二審判決（九十八年度重上字第六九
三號），提起上訴，本院判決如下：
    主  文
上訴駁回。
第三審訴訟費用由上訴人負擔。
    理  由
查上訴人法定代理人已於本件上訴後之民國九十九年七月二十七
日變更為西尾正，其具狀聲明承受訴訟，並提出上訴人公司變更
登記表影本為證，核無不合，先予敘明。
本件上訴人主張：兩造於八十七年六月二十九日簽訂「發電廠購
售電合約」（下稱系爭合約），約定伊生產之電能，除本身廠區
內營運所需外，全部出售予被上訴人，並約定兩造對電費有爭議
時，每月應付購電電費及營業稅暫依被上訴人通知之金額給付，
俟數額確定後，若屬短付應付差額時，應加計法定遲延利息。又
系爭合約將「停機啟動補償費用」（下稱啟停成本）與購電電費
之計價訂於同一條文，啟停成本屬電費之一部分，被上訴人應自
伊九十一年三月二十二日商業運轉（下稱商轉）後按月給付，卻
遲至九十六年十二月七日始給付等情。爰依系爭合約之約定，求
為命被上訴人給付自九十一年三月二十二日起至九十六年十月三
十一日止上開啟停成本之遲延利息計新台幣（下同）五千零九十
三萬二千六百三十二元之判決。
被上訴人則以：伊每月支付之購電電費，係指容量電費與能量電
費，費率依兩造議定，系爭合約第四十條係就每月應付購電電費
支付期限之約定。又依系爭合約第七章之約定，上訴人於商轉後
依約即有配合伊調度之義務，其在設備運轉安全之前提下，須隨
時接受伊對發電機組有效電力、頻率控制、無效電力、電壓調整
及系統操作等之調度指令，其中為配合系統供電調度安全與運轉
需要，上訴人之燃氣基載複循環機組須配合伊調度解聯停機而採
用「停機模式」及「啟動模式」之方式運轉，伊因而須支付上訴
人增加之啟停成本，與系爭合約第三十四條、第三十五條之電費
約定無涉，且無任何利息之約定，上訴人不得比附援引適用於系
爭合約第四十條關於電價請求找補之法定利息，及購售電合約補
充說明（下稱補充說明）第三十四項關於遲延支付電費需加計利
息之約定，請求啟停成本之利息等語，資為抗辯。
原審斟酌全辯論意旨及調查證據之結果，以：系爭合約第三十四
條關於購電價格之計費與付款約定，固未規範啟停成本之計費與
付款方式，惟系爭合約第五十八條既約定優先適用補充說明，且
依補充說明第二十八項之約定，堪認上訴人為配合被上訴人調度
解聯停機而增加之啟停成本，確屬購電價格之一部分，並自上訴
人商轉日起，被上訴人即負有給付之義務，僅其計費方式須俟商
轉後雙方進行停機啟動補償實測程序而檢討訂定之。即兩造係以
將來訂定啟停成本數額此一確定事實之發生時期，為被上訴人給
付啟停成本之期限，該期限何時屆至本未確定，自屬給付無確定
期限者，被上訴人須俟上訴人於期限屆至而催告後，逾期未支付
，始負遲延責任。至系爭合約第四十條及補充說明第三十四項第
一款之約定，僅得解為自兩造協商訂定啟停成本數額後，被上訴
人即應按月抄表將啟停成本金額通知上訴人，並自抄表日起十五
日內付款，故被上訴人自兩造協商訂定啟停成本數額後，應按月
給付啟停成本，此時始屬給付有確定期限者，與協商訂定啟停成
本數額前之給付無確定期限，係屬二事。又補充說明第三十四項
第二款之約定，係以兩造對當月購電電費（含啟停成本）有爭議
或計算錯誤，且被上訴人已先給付為要件。兩造既對啟停成本之
給付期限另有約定，而被上訴人於協商數額前未曾給付啟停成本
，即與上開要件不符，縱被上訴人事後有溢付啟停成本之情事，
亦係上訴人退還差額是否加計法定遲延利息之問題，要難謂被上
訴人應自商轉日起支付法定遲延利息。另被上訴人與長生電廠間
之購售電合約內容與系爭合約相同，被上訴人已支付長生電廠自
商轉日起之法定遲延利息一節，固係實情，但被上訴人與長生電
廠間之協商結果與本件無涉，無拘束法院之效力，且證人即嘉惠
電廠助理副廠長吳水在、上訴人廠務部協理倪惠國之證言，僅能
證明被上訴人發電處人員與上訴人及嘉惠電廠協商過程中，因被
上訴人已支付長生電廠啟停成本利息，其發電處人員恐對上訴人
及嘉惠電廠亦有支付啟停成本利息之問題，乃表示應加速進行實
測程序作業而已，尚不能執此即謂被上訴人亦有支付啟停成本利
息予上訴人之義務。再者，啟停成本推算之依據，涉及天然氣用
氣量、輔機用電量、用水量及化學藥品用量等補償項目，並以自
燃氣機組配合解聯至再次啟動併聯所經過之時間為補償時段。而
各家電廠因情形不同，啟停成本之補償方式與支付條件，亦有差
異，且自始並未載明於購售電合約，須賴各家電廠配合提供資料
，並俟商轉後先經停機啟動補償實測程序，再依實際情況檢討訂
定。故系爭合約第五十四條、補充說明第四十四項第二款之約定
，均不得解為被上訴人與其他民營電廠業者所簽訂之購售電合約
，於兩造檢討修訂前，有當然拘束兩造之效力，即無一體適用之
原則可言，至多僅可謂上訴人有請求修訂權，於修訂前，仍不得
據其他電廠之合約主張權利。此外，被上訴人內部之簽呈或承辦
人之個人意見，與其正式行文之意思表示不符部分，不得作為上
訴人主張權利之依據。從而，兩造對於完成實測確定數額前被上
訴人應給付之啟停成本，既未約定確定給付期限，依民法第二百
二十九條第二項、第三項之規定，上訴人於九十六年十二月六日
請求被上訴人支付自商轉日起至九十六年十月三十一日止之啟停
成本補償費用，被上訴人已於同年十二月七日給付，難認被上訴
人有何遲延給付之情事。上訴人據以請求被上訴人給付自商轉日
起之法定遲延利息五千零九十三萬二千六百三十二元，即非正當
，為其心證之所由得，並說明上訴人其餘主張與舉證，無一一論
述必要，因而維持第一審所為上訴人敗訴之判決，駁回其上訴。
按當事人約定以將來確定事實之到來，作為法律行為效力發生或
消滅之附款者，為期限。如當事人就既已存在之債務，約定於預
期不確定事實發生時履行，則為清償期之約定。查原審以系爭合
約約定之啟停成本為購電價格之一部，係將來確定發生之事實，
且自上訴人商轉日起，被上訴人始負有給付之義務一節，係認定
被上訴人給付啟停成本之始期，屬給付範圍之一環，即啟停成本
債權債務之發生，始自上訴人商轉之日，固非關給付期限。惟因
兩造另約定啟停成本之計費方式（亦屬給付範圍），須俟商轉後
雙方進行停機啟動補償實測程序而檢討訂定，原審乃進而以實測
程序之實施及兩造協商完成之時期不確定為由，認定兩造所約定
之啟停成本給付義務，屬給付無確定期限即未定清償期者，並無
可議。至原審另為：倘兩造完成實測程序並協商計費方式後，應
依系爭合約第四十條及補充說明第三十四項第一款之約定，按月
給付啟停成本，此時屬給付有確定期限者之認定，乃就因期限屆
至而確定發生之債權債務給付時期所為論述，即以實測程序並協
商計費方式之完成，為兩造約定之清償期，亦無矛盾。另上訴人
既未主張並舉證兩造於其商轉之九十一年三月二十二日起，至其
請求給付之九十六年十二月六日止，曾因完成實測程序並協商計
費方式，即清償期屆至後，定期催告被上訴人給付遭拒，則原審
認定被上訴人因無給付遲延情事，不負給付啟停成本遲延利息之
責任，並本於上述理由而為上訴人不利之論斷，經核於法洵無違
誤。上訴意旨，徒就原審取捨證據、認定事實及解釋契約之職權
行使，暨其他贅述或與判決結果不生影響之理由，指摘原判決不
當，聲明廢棄，非有理由。
據上論結，本件上訴為無理由。依民事訴訟法第四百八十一條、
第四百四十九條第一項、第七十八條，判決如主文。
中    華    民    國  九十九  年   十二   月    二    日
                      最高法院民事第七庭
                          審判長法官  顏  南  全  
                                法官  林  大  洋  
                                法官  沈  方  維  
                                法官  鄭  傑  夫  
                                法官  李  慧  兒  
本件正本證明與原本無異
                                      書  記  官  
中    華    民    國  九十九  年   十二   月   十四   日
                                                       s

司法院資訊處製作；財團法人民間司法改革基金會備份。
